臺灣高等法院民事判決　　　　　　　　　99年度上字第1332號
上　訴　人　香港商蘋果日報出版發展有限公司台灣分公司
法定代理人　葉一堅
上　訴　人　香港商壹傳媒出版有限公司台灣分公司
法定代理人　裴偉
上　訴　人　陳裕鑫
　　　　　　何長發
　　　　　　宋筱玲
上五人共同
訴訟代理人　宋重和律師
　　　　　　陳怡秀律師
　　　　　　張顥璞律師
被上訴人　　洪慧蓉
訴訟代理人　簡欣儀律師
　　　　　　金學坪律師
上列當事人間請求侵權行為損害賠償事件，上訴人對於中華民國
99年11月2日臺灣士林地方法院98年度訴字第1454號第一審判決
提起上訴，本院於中華民國100年2月22日言詞辯論終結，判決如
下：
    主    文
原判決廢棄。
被上訴人在第一審之訴駁回。
第一、二審訴訟費用由被上訴人負擔。
    事實與理由
一、本件被上訴人起訴主張：上訴人香港商蘋果日報出版發展有
    限公司臺灣分公司（下稱上訴人蘋果日報）於民國（下同）
    97年 2月27日未經被上訴人同意，於其所發行之蘋果日報頭
    版擅自刊登上訴人之網拍照片，並於照片內加註「網路上最
    近流傳假蔡依林（圖）身著薄紗性感照，動作鹹濕」等語，
    並於頭版內文中報導「…這長髮、大眼女子五官有點像蔡依
    林，動作鹹濕又挑逗，像極情色廣告女郎，…，迄今仍是網
    路發燒淫照，也被燒錄在大陸出版陳冠希淫照光碟裡」等語
    。第二段復報導「這張情色照主角確實不是Jolin，因Jolin
    本人左手臂有刺青，鼻子也比情色女郎尖挺」等語，報導被
    上訴人為情色廣告女郎、情色女郎、動作鹹濕又挑逗等侵害
    被上訴人名譽及隱私之文字。又上訴人香港商壹傳媒出版有
    限公司臺灣分公司（下稱上訴人壹週刊）於97年 2月28日出
    版之「壹週刊」雜誌，亦未經被上訴人同意於壹週刊封面及
    目錄頁亦擅自刊出被上訴人網拍照片，甚至於目錄頁之該照
    片上標記「陳冠希風波延燒蔡依林假淫照亂傳」極為顯著之
    標題，並於該週刊28頁擅自使用被上訴人照片，於照片旁加
    註「網路上流傳由網友聲稱的蔡依林性感照，…，但卻打著
    蔡依林之名，魚目混珠」等文字，侵害被上訴人名譽及隱私
    之文字。上訴人陳裕鑫、何長發分別為當時上訴人蘋果日報
    之總編輯、頭版主筆，上訴人宋筱玲係上訴人壹週刊出版「
    壹週刊」雜誌之副總編輯，均應連帶負損害賠償責任，爰依
    民法第18條、第184條、第188條及第 195條規定，聲明求為
    判決：(一)上訴人應連帶給付被上訴人新臺幣（下同）50萬元
    ，及自起訴狀繕本送達之翌日起算至清償日止，按年息5%計
    算之利息。(二)上訴人應將附件所示之道歉啟事，以12號標楷
    體刊登於蘋果日報全國版頭版以6cmX20cm版面刊登1日。(三)
    訴訟費用由上訴人連帶負擔。
二、上訴人則以：97年初因港星陳冠希為數名知名女星拍攝之裸
    照外流並遭香港警方扣查女星裸照多張，致眾多網路使用人
    臆測臺灣女星蔡依林在上揭裸照女星之列。適被上訴人神似
    女星蔡依林之網拍照片，遭網路使用人於不詳時地陸續複製
    上傳於其他網站，因時值陳冠希淫照風波，網路使用人即貼
    文揣測被上訴人之網拍照片係陳冠希為女星蔡依林所拍攝之
    照片，女星蔡依林更是懸賞 1億元以自清。而上訴人蘋果日
    報編輯陳裕鑫，於網路上發現姓名不詳之網路使用人所轉載
    之被上訴人網拍照片，及發表該照片與女星蔡依林神似之言
    論，乃指示上訴人何長發自網路上取得被上訴人之網拍照片
    ，於蘋果日報撰寫系爭報導。被上訴人之網拍照片並經上訴
    人壹週刊於97年2月28日出版之第353期壹週刊所援用。因系
    爭報導涉及演藝圈之重大公評事件，而茫茫「網」海中已遍
    尋不及被上訴人之網拍照片之原始出處，上訴人等已盡查證
    義務，系爭報導絕無故意侵害被上訴人名譽權之惡意。又上
    訴人等於系爭報導中對被上訴人於照片內穿著與動作之描述
    文字，乃參照網友之揣測文字與該淫照風波之發展，係屬適
    當評論之範疇，應無任何不法。且上訴人為系爭報導時，關
    於照片中人之國籍、身分、所在皆屬不明，甚且該照片是否
    為移花接木之合成照亦無法確定，上訴人等根本不知照片中
    究係何人，亦無任何貶損名譽之動機與目的，縱該照片中之
    被上訴人並非公眾人物，然該事件早已成為公眾矚目的焦點
    ，顯與公共利益有關，應屬可受公評之事項，上訴人自得就
    此一事件予以適當之評論。且系爭報導縱屬不法，被上訴人
    自行上網公開系爭照片，自須有心理準備該網拍照片會被潛
    在之網友廣為流傳並引發誤會，被上訴人之行為與有過失等
    語，資為抗辯。
三、原審判決：(一)上訴人應連帶給付被上訴人50萬元，及自98年
    12月15日起至清償日止按週年利率百分之五計算之利息。(二)
    上訴人應連帶將原判決附件所示之道歉啟事，以12號標楷體
    刊登於蘋果日報全國版頭版以6公分乘以20公分版面刊登1日
    。並就金錢給付部分為准免假執行之宣告。上訴人不服，提
    起上訴，其上訴聲明為：(一)原判決廢棄。(二)被上訴人在第一
    審之訴及假執行之聲請均駁回。(三)第一、二審訴訟費用由被
    上訴人負擔。被上訴人答辯聲明為：上訴駁回，第二審訴訟
    費用由上訴人負擔。
四、本件經依民事訴訟法第463條準用同法第270條之1 第1項第3
    款規定，整理兩造不爭執事項並協議兩造簡化爭點為：
（一）兩造不爭執事項：
  １、97年 2月間，上訴人陳裕鑫係上訴人蘋果日報之總編輯，
      上訴人何長發係上訴人蘋果日報頭版主筆，上訴人宋筱玲
      則係上訴人壹週刊出版「壹週刊」雜誌之副總編輯。
  ２、上訴人蘋果日報於97年 2月27日蘋果日報頭版，刊登「蔡
      依林、蕭亞軒自清，懸賞 2億找淫照」之標題，並刊登被
      上訴人照片，於照片內加註「網路上最近流傳假蔡依林（
      圖）身著薄紗性感照，動作鹹濕」等語，又於頭版內文中
      報導「…這長髮、大眼女子五官有點像蔡依林，動作鹹濕
      又挑逗，像極情色廣告女郎，…，迄今仍是網路發燒淫照
      ，也被燒錄在大陸出版陳冠希淫照光碟裡」等語，第 2段
      復以「流傳淫照非 Jolin」之小標題，並報導「這張情色
      照主角確實不是Jolin，因Jolin本人左手臂有刺青，鼻子
      也比情色女郎尖挺」。
  ３、上訴人壹週刊公司於97年 2月28日出版之壹週刊封面、目
      錄頁及週刊28頁，均刊登被上訴人照片，且於照片上均以
      「陳冠希風波延燒蔡依林假淫照亂傳」為標題，並於壹週
      刊28頁刊登被上訴人照片，於照片旁加註「網路上流傳由
      網友聲稱的蔡依林性感照，…，卻打著蔡依林之名，魚目
      混珠」等文字。
  ４、97年初，港星陳冠希為數名知名女星拍攝之裸照外流並遭
      香港警方扣查女星裸照多張，致眾多網路使用人臆測台灣
      女星蔡依林在上揭女星裸照之列。蘋果日報97年 2月27日
      頭版及壹周刊97年2月28日第353期封面所刊近似藝人蔡依
      林，身著黑色薄紗性感內衣照片被攝影人確係被上訴人，
      而蘋果日報及壹周刊所刊上開照片，係經由網路上自被上
      訴人以外之他人網頁所取得，且網路或其他媒體在蘋果日
      報、壹周刊刊登上述照片前，已有報導或討論認為被上訴
      人所拍攝之前開照片是否為藝人蔡依林之淫照。
  ５、被上訴人為77年 8月28日生，稻江護理職業學校畢業，單
      身未婚，目前每月薪資收入約22,000元至57,000元之間。
      上訴人蘋果日報97年度截至97年5月31日止收入為1,150,
      103,618元、上訴人壹傳媒97年度之收入為155,673,625元
      。
（二）兩造爭點：
  １、被上訴人之名譽，是否因上訴人等之報導而受損？
  ２、上訴人上開報導中涉及被上訴人部分，是否為對於可受公
      評之事項為合理之評論？上訴人應否負侵權行為之損害賠
      償責任？
  ３、被上訴人可請求上訴人賠償之慰撫金數額？
  ４、被上訴人請求上訴人於蘋果日報全國版頭版，以12號標楷
      體以 6公分乘以20公分版面刊登原判決附件所示之道歉啟
      事，是否為回復被上訴人名譽之適當處分？
五、茲就上開爭點，析述本院得心證之理由如下：
（一）按民法上名譽權之侵害，雖非即與刑法之誹謗罪相同，名
      譽有無受損害，應以社會上對個人評價是否貶損作為判斷
      之依據，苟其行為足以使他人在社會上之評價受到貶損，
      不論其為故意或過失，固均可構成侵權行為。惟司法院釋
      字第 509號解釋意旨，乃在衡平憲法所保障言論自由與名
      譽權之兩種法益，於民事案件中應有其適用（最高法院90
      年台上字第 646號判例、98年台上字第1562號判決意旨參
      照）。蓋涉及侵害他人名譽之言論，可包括事實陳述與意
      見表達，前者具有可證明性，後者則係行為人表示自己之
      見解或立場，無所謂真實與否。而民法上名譽權之侵害雖
      與刑法之誹謗罪不相同，惟刑法就誹謗罪設有處罰規定，
      該法第310條第3項規定「對於所誹謗之事，能證明其為真
      實者，不罰。但涉於私德而與公共利益無關者，不在此限
      」；同法第311條第3款規定，以善意發表言論，對於可受
      公評之事，而為適當之評論者，亦在不罰之列。蓋不問事
      實之有無，概行處罰，其箝制言論之自由，及妨害社會，
      可謂至極。凡與公共利益有關之真實事項，如亦不得宣佈
      ，基於保護個人名譽，不免過當，而於社會之利害，未嘗
      慮及。故參酌損益，乃規定誹謗之事具真實性者，不罰。
      但僅涉及私德而與公共利益無關者，不在此限。又保護名
      譽，應有相當之限制，否則箝束言論，足為社會之害，故
      以善意發表言論，就可受公評之事，而適當之評論者，不
      問事之真偽，概不予處罰。上述個人名譽與言論自由發生
      衝突之情形，於民事上亦然。是有關上述不罰之規定，於
      民事事件即非不得採為審酌之標準。申言之，行為人之言
      論雖損及他人名譽，惟其言論屬陳述事實時，如能證明其
      為真實，或行為人雖不能證明言論內容為真實，但依其所
      提證據資料，足認為行為人有相當理由確信其為真實者（
      參見司法院大法官會議釋字第 509號解釋）；或言論屬意
      見表達，如係善意發表，對於可受公評之事，而為適當之
      評論者，不問事之真偽，均難謂係不法侵害他人之權利，
      尚難令負侵權行為損害賠償責任。又陳述之事實如與公共
      利益相關，為落實言論自由之保障，亦難責其陳述與真實
      分毫不差，祇其主要事實相符，應足當之（最高法院96年
      台上字第 928號判決參照）。而在判斷陳述意見之言論是
      否適當，並不在審查評論或意見表達是否選擇適當字眼或
      形容詞，而在審查其所評論者是否為與公共利益有關之事
      項，其評論所據或其所評論之事實，是否已隨同評論一併
      公開陳述或為眾所皆知，以及行為人為該評論時，是否以
      毀損被評論人之名譽為目的。其目的即讓大眾去判斷表達
      意見人對於某項事務評論或意見是否持平，至表達意見人
      是否能受到社會大眾信賴及其意見或評論是否被社會接受
      ，社會自有評價及選擇。故行為人所製作有關可受公評之
      事之文宣內容或公開發表之意見，縱嫌聳動或誇張，然其
      目的不外係為喚起一般民眾注意，藉此增加一般民眾對於
      公共事務之瞭解程度。因此，表意人就該等事務，對於具
      體事實有合理之懷疑或推理，而依其個人主觀之價值判斷
      ，公平合理提出主觀之評論意見，且非以損害他人名譽為
      目的者，不問其評論之事實是否真實，即可推定表意人係
      出於善意，避免人民因恐有侵害名譽之虞，無法暢所欲言
      或提供一般民眾亟欲瞭解或參與之相關資訊。畢竟如過分
      執著於真實性的判別標準或對真實性為僵硬之認定解釋，
      恐將有害於現代社會的資訊流通。
（二）本件上訴人蘋果日報於97年 2月27日蘋果日報頭版，刊登
      「蔡依林、蕭亞軒自清，懸賞 2億找淫照」之標題，並刊
      登被上訴人照片，於照片內加註「網路上最近流傳假蔡依
      林（圖）身著薄紗性感照，動作鹹濕」等語，並於頭版內
      文中報導「…這長髮、大眼女子五官有點像蔡依林，動作
      鹹濕又挑逗，像極情色廣告女郎，…，迄今仍是網路發燒
      淫照，也被燒錄在大陸出版陳冠希淫照光碟裡」等語，第
      2段復以「流傳淫照非Jolin」之小標題，並報導「這張情
      色照主角確實不是Jolin，因Jolin本人左手臂有刺青，鼻
      子也比情色女郎尖挺」。上訴人壹週刊公司於97年 2月28
      日出版之壹週刊封面、目錄頁及週刊28頁，均刊登被上訴
      人照片，且於照片上均以「陳冠希風波延燒蔡依林假淫照
      亂傳」為標題，並於壹週刊28頁刊登被上訴人照片，於照
      片旁加註「網路上流傳由網友聲稱的蔡依林性感照，…，
      卻打著蔡依林之名，魚目混珠」等文字之事實，固為兩造
      所不爭，並有相關報道導在卷可稽（見本院卷第28至31頁
      ）。惟上開報導係上訴人蘋果日報編輯於慶中在大陸地區
      「天涯論壇」網站上下載其電子檔，並傳予上訴人蘋果日
      報娛樂中心之同事，而該等照片檔案在97年1、2月間在網
      路上原已到處流傳，因當時港星陳冠希為女星拍攝裸照外
      流事件在華人地區引起熱烈討論，相關網站上都可以看到
      被上訴人之照片，網路上很多人在懷疑照片中很像女星蔡
      依林之女子究竟是否為蔡依林等情，業據於慶中於警詢及
      偵查中證述明確（見臺灣士林地方法院檢察署97年度他字
      第1355號卷第39至41頁、第167至168頁），並有大陸地區
      「天涯論壇」及「蔡依林國際歌友會」等網站之討論資料
      影本附卷可稽（見原審卷第84至99頁、本院卷第32至34頁
      、第139至161頁），且該等網站討論資料所刊被上訴人照
      片，經核確與被上訴人指訴上訴人蘋果日報與壹週刊所刊
      載者相同。而「天涯論壇」網站資料上標題為「〔八卦江
      湖〕真正絕對震撼惊天爆，蔡依林不雅照浮出水面！堅持
      持續報料中」，「蔡依林國際歌友會」網站資料上之標題
      則為「冒牌 Jolin薄紗內依照網上傳」，且「天涯論壇」
      網站上眾多參與討論人自97年2月8日起，即在此網站上頻
      繁討論網站上所刊被上訴人照片中之女子影像，究否為女
      星蔡依林，其中部分參與討論人固認為照片中女子可能即
      為女星蔡依林，但該網站部分討論人及「蔡依林國際歌友
      會」之網站參與討論人則均以所知蔡依林之外觀特徵，懷
      疑照片中之女子應非女星蔡依林。而經比對卷附被上訴人
      身著薄紗內衣之照片，其長髮樣式、臉部輪廓、五官及身
      形與女星蔡依林真有幾分神似，以一般電腦網路使用人瀏
      覽習慣而言，倘未細心比對下，確易錯認混淆，令人誤以
      為女星蔡依林即照片中僅著薄紗內衣之女子。顯見上訴人
      等於97年 2月27日、28日分別刊登系爭報導前，港星陳冠
      希為女星拍攝裸照外流之事件，確實已經社會大眾所周知
      ，並成為公眾注目之新聞事件，且被上訴人身著薄紗內衣
      照片當時在網路上已流傳甚廣，不僅遭誤認為女星蔡依林
      之照片，還被懷疑可能係遭港星陳冠希拍攝裸照的女星之
      一。則上訴人蘋果日報於97年 2月27日蘋果日報頭版，刊
      登：「網路上最近流傳蔡依林身著薄紗性感照」、「大陸
      網站上流出一張貌似蔡依林女子，身穿黑色薄紗內衣性感
      照，乍看這長髮、大眼女子五官有點像蔡依林」等文字，
      經核與事實並無不符。
（三）至於上訴人蘋果日報於該報導文字中，提及照片中被上訴
      人「動作鹹濕又挑逗，像極情色廣告女郎」等語，核乃伴
      有事實陳述之主觀意見評論，並非單純事實之陳述，且上
      訴人已將顯示被上訴人僅著三點式薄紗內衣，並以手撩起
      薄紗下擺之影像的照片，隨同其評論併予公開陳述，而女
      星蔡依林為國內知名女藝人，平日形象端正，更曾多次參
      與公益活動代言，為社會大眾所周知，彼曾否與港星陳冠
      希關係過從甚密，以致讓渠得以拍攝裸照外流，不僅關乎
      女星蔡依林之私德，更與公共利益有關，應屬可受公評之
      事項。又網路上利用裸露或衣著清涼、附含性暗示之情色
      照片移花接木，誣為知名藝人之情形，屢見不鮮。上訴人
      蘋果日報、陳裕鑫、何長發辯稱其對於報導中轉載照片之
      女子（即被上訴人）所為「動作鹹濕又挑逗，像極情色廣
      告女郎」之文字，係上訴人觀察照片中被上訴人僅著三點
      式薄紗內衣，並以手撩起薄紗下擺之影像的照片後，所為
      主觀之評論，其報導之目的在澄清該照片中女子並非女星
      蔡依林之事實，非以毀損照片中女子之名譽為目的，尚堪
      信取。
（四）又被上訴人之該等照片檔案在97年1、2月間在網路上原已
      到處流傳，因當時港星陳冠希為女星拍攝裸照外流事件在
      華人地區「天涯論壇」及「蔡依林國際歌友會」等網站引
      起熱烈討論，「天涯論壇」網站資料上標題為「〔八卦江
      湖〕真正絕對震撼惊天爆，蔡依林不雅照浮出水面！堅持
      持續報料中」，「蔡依林國際歌友會」網站資料上之標題
      則為「冒牌 Jolin薄紗內依照網上傳」，「天涯論壇」網
      站之眾多參與討論人自97年2月8日起，即在此網站上頻繁
      討論網站上所刊被上訴人照片中之女子影像，究否為女星
      蔡依林，該網站部分討論人及「蔡依林國際歌友會」之網
      站參與討論人均以所知蔡依林之外觀特徵，懷疑照片中之
      女子應非女星蔡依林，已如前述。上訴人壹週刊公司固於
      97年 2月28日出版之壹週刊刊登被上訴人照片，以「陳冠
      希風波延燒蔡依林假淫照亂傳」為標題，及於內文照片旁
      加註「網路上流傳由網友聲稱的蔡依林性感照，…，卻打
      著蔡依林之名，魚目混珠」等文字。但該期「壹週刊」封
      面及內頁上均已同時附隨登載被上訴人前述內衣照片，並
      就網路上將此照片指為港星陳冠希為女星蔡依林所攝之裸
      照之流言予以詳細報導，且分析照片中被上訴人與女星蔡
      依林外觀特徵相異處，復認定該照片確非女星蔡依林之裸
      照之事實，有該期週刊封面與內頁報導在卷可參（見本院
      卷第29至31頁），核係就網路或其他媒體流傳女星蔡依林
      也遭港星陳冠希拍攝裸照，並有相關疑似裸照在傳播之傳
      言，實際上是網路使用人刻意引用被上訴人照片假冒之事
      實，所為相關之報導陳述，並無惡意或輕率、重大過失而
      為誇大不實或杜撰之陳述，其中「蔡依林假淫照」一詞，
      也是伴有主觀評論之陳述，並非單純事實陳述或或單純之
      主觀評論，參以上訴人當時並不知悉照片中人之身分，上
      訴人壹周刊、宋筱玲辯稱其報導之目的在澄清該照片中女
      子並非女星蔡依林之事實，非以毀損照片中女子之名譽為
      目的，亦堪信取。
（五）查被上訴人並非公眾人物，並無進入演藝圈之意圖，上訴
      人並不確定被上訴人有企圖要成為公眾周知的人物，被上
      訴人就與系爭照片、報導無涉的行為，不需要受到社會大
      眾的檢視等情，固據上訴人陳明在卷（見原審卷第 272頁
      ），又對於非公眾人物之評論報導，為媒體之上訴人，固
      應有較高程度之限制，惟系爭報導並非針對被上訴人而為
      ，且於系爭照片於網路上廣為流傳並引起討論後，被上訴
      人或拍攝、刊登系爭照片於拍賣網站之人，均未以任何方
      式加以澄清，且原刊登系爭照片之內衣販售網站亦於96年
       3月間即關閉，而無從查證系爭照片來源，則是否確有照
      片中之女子其人，或該照片僅係以他人照片運用攝影技術
      修片或移花接木之結果，即不得而知。而以今日網路傳播
      之速度及範圍，資料一旦公開於網站上未幾即已傳播至相
      關及不相關之網站上等情，為眾所週知之事實，被上訴人
      既自行將系爭照片放上網拍網站，衡情被上訴人應已認知
      ，就其照片可能會在網路上廣為流傳，並受網友受檢視及
      討論。被上訴人既自願進入公眾領域，對於他人就其所涉
      事項之評論，即應為較高程度之退讓。上訴人蘋果日報、
      陳裕鑫、何長發於上開評論形容被上訴人「動作鹹濕又挑
      逗，像極情色廣告女郎」，其修辭雖稍嫌聳動及誇張，比
      喻意義上不甚嚴謹，表達字眼略嫌強烈及過富想像力；上
      訴人壹周刊、宋筱玲於報導中採用「陳冠希風波延燒、蔡
      依林假淫照亂傳」等文字，就「淫照」一詞，依被上訴人
      身著薄紗內衣照片，僅以手撩內衣下擺，並無其他明示或
      強烈暗示猥褻之姿而論，其用語亦嫌聳動、誇張。但其等
      報導之目的在澄清該照片中女子並非女星蔡依林，並非在
      評論照片中女子之私德，亦未指出照片中女子之姓名，且
      其所評論既與公共利益有關，並非以毀損被評論人之名譽
      為目的，而所評論之事實，又已隨同評論一併公開陳述，
      讓社會大眾資以判斷、評價及選擇，應尚未溢出合理評論
      之範圍，上訴人辯稱其無損毀被上訴人名譽之故意，應堪
      信取。又系爭照片雖係被上訴人為在網路上拍賣性感內衣
      而拍攝並刊登於拍賣網站上，但上訴人於報導前並不知照
      片中女子為何人，且原刊登系爭照片之內衣販售網站已於
      96年 3月間關閉，為被上訴人所不爭執，是上訴人亦無從
      於報導前，追查系爭照片中之女子為何人，及拍攝系爭照
      片之原因。以現今攝影設備普遍，社會大眾於網路發佈自
      身所拍攝之照片亦所在多有，上訴人亦無從由其照片內容
      得知等照片究係為銷售睡衣廣告宣傳而拍攝，亦或是所謂
      之自拍照片。參諸當時港星陳冠希為女星拍攝裸照外流事
      件在華人地區引起熱烈討論，相關網站上都可以看到被上
      訴人之照片，網路上很多人在懷疑照片中之女子是否為蔡
      依林，而於系爭照片於網路上流傳並引起上開討論後，被
      上訴人或拍攝、刊登系爭照片於拍賣網站之人，均未以任
      何方式加以澄清，上訴人等因而於報導中分析照片中被上
      訴人與女星蔡依林外觀特徵之異同，縱其用語稍嫌聳動、
      誇張，亦難認有過失。
（六）被上訴人雖主張因受上訴人不實報導後，於網路上產生渲
      染效應，至今僅需於 Google或Yahoo以被上訴人姓名搜尋
      ，仍可查悉上訴人蘋果日報及壹周刊關於被上訴人之上開
      報導，對被上訴人之未來產生無法預知之損害或影響云云
      。惟上訴人於蘋果日報或壹周刊之上開報導中，均未記載
      照片中女子之姓名，若非經由其他連結，顯然無法以被上
      訴人姓名搜尋到本件上訴人蘋果日報及壹周刊之系爭報導
      。而觀諸被上訴人所提以其姓名於 Google及Yahoo搜尋所
      得資料，多係被上訴人對上訴人蘋果日報及壹周刊提起訴
      訟之相關報導（見本院卷第109至113頁），可認係被上訴
      人對於上訴人等提起民、刑訴訟，經媒體追蹤報導後，始
      產生之連結。上訴人既未於報導中提及被上訴人姓名，被
      上訴人之姓名與系爭報導產生連結又非上訴人之行為所致
      ，被上訴人以此主張其名譽因被上訴人之報導受有重大損
      害，應非可取。又系爭照片既係被上訴人自行公開於網路
      上，則上訴人於報導中引用系爭照片亦難認有侵害被上訴
      人之隱私之可言。
（七）按因故意或過失，不法侵害他人之權利者，負損害賠償責
      任。不法侵害他人之身體、健康、名譽、自由、信用、隱
      私、貞操，或不法侵害其他人格法益而情節重大者，被害
      人雖非財產上之損害，亦得請求賠償相當之金額。其名譽
      被侵害者，並得請求回復名譽之適當處分。又受僱人因執
      行職務，不法侵害他人之權利者，由僱用人與行為人連帶
      負損害賠償責任。民法第184條第1項前段、第195條第1項
      、第188條第1項前段固有明文。本件上訴人等於蘋果日報
      及壹周刊上所為系爭報導並無侵害被上訴人名譽權之故意
      或過失，既如前述，則被上訴人依上開規定請求上訴人等
      連帶負損害賠償責任，並於蘋果日報全國版頭版刊登道歉
      啟事，即難認為有據。
六、綜上所述，本件被上訴人主張上訴人陳裕鑫、何長發、宋筱
    玲分於97年2月27日蘋果日報及97年2月28日壹週刊，所為系
    爭報導侵害其名譽權，應負侵權行為損害賠償責任，上訴人
    蘋果日報、壹週刊為其僱用人，應依民法第188條第1項規定
    負連帶賠償責任，為不足採，上訴人抗辯其無侵害上訴人名
    譽權之故意過失，尚屬可信。從而，被上訴人本於侵權行為
    法律關係，請求上訴人蘋果日報、陳裕鑫、何長發、壹週刊
    、宋筱玲連帶給付被上訴人50萬元及自起訴狀繕本送達翌日
    起至清償日止按年息百分之五計算之利息，並於蘋果日報全
    國版頭版刊登原判決附件所示之道歉啟事一日，為無理由，
    不應准許。原審判命上訴人連帶給付被上訴人50萬元及自98
    年12月15日起至清償日止按年息百分之五計算之利息；並連
    帶將原判決附件所示道歉啟事，以12號標楷體刊登於蘋果日
    報全國版頭版以6公分乘以20 公分版面刊登一日，自有未洽
    。上訴意旨指摘原判決不當，求予廢棄改判，為有理由。自
    應由本院予以廢棄改判，如主文第二項所示。
七、本件事證已臻明確，兩造其餘之攻擊防禦方法及所提證據，
    經審酌後認均無礙判決之結果，爰不予一一論述。
八、據上論結，本件上訴為有理由，依民事訴訟法第450條、第
    78條，判決如主文。
中    華    民    國   100    年    3     月    15    日
                    民事第三庭
                        審判長法  官  林敬修
                              法  官  劉勝吉
                              法  官  張靜女
正本係照原本作成。
如不服本判決，應於收受送達後20日內向本院提出上訴書狀，其
未表明上訴理由者，應於提出上訴後20日內向本院補提理由書狀
（均須按他造當事人之人數附繕本）上訴時應提出委任律師或具
有律師資格之人之委任狀；委任有律師資格者，另應附具律師資
格證書及釋明委任人與受任人有民事訴訟法第466條之1第1項但
書或第2項（詳附註）所定關係之釋明文書影本。如委任律師提
起上訴者，應一併繳納上訴審裁判費。
中    華    民    國   100    年    3     月    15    日
                              書記官  蕭麗珍
附註：
民事訴訟法第466條之1（第1項、第2項）：
對於第二審判決上訴，上訴人應委任律師為訴訟代理人。但上訴
人或其他法定代理人具有律師資格者，不在此限。
上訴人之配偶、三親等內之血親、二親等內之姻親，或上訴人為
法人、中央或地方機關時，其所屬專任人員具有律師資格並經法
院認為適當者，亦得為第三審訴訟代理人。